【裁判字號】    90,易,1181
【裁判日期】    900426
【裁判案由】    竊盜
【裁判全文】
臺灣高雄地方法院刑事判決                          九十年度易字第一一八一號
    公  訴  人  臺灣高雄地方法院檢察署檢察官
    被      告  甲○○
右列被告因竊盜案件，經檢察官提起公訴（九十年度偵字第四一０七號），本院判決
如左：
    主  文
甲○○意圖為自己不法之所有，而侵占遺失物，處罰金肆仟元；如易服勞役，以參佰
元折算壹日。
    事  實
一、緣乙○○於民國九十年二月十七日十七時二十分許，在高雄市○○區○○路與通
    山路口某不詳名稱之飲食店內吃畢東西離去時，將其攜帶之一只藍色手提袋，內
    有乙○○之國民身分證、健保卡、機車駕照、機車行照、機車保險卡、郵局提款
    卡等各一張、男用皮鞋一雙、新台幣一千二百元及ALCTEL行動電話一具、遠傳電
    信門號卡（0000000000）、皮夾（檢察官漏載皮夾及門號卡）等物，遺留在飲食
    店內，嗣甲○○亦於該店內吃東西，見狀，竟意圖為自己不法之所有，將該手提
    袋拾起，並藏放在其駕駛之車號ＺＨ－三四六號營業小客車內右前座位腳踏板處
    ，予以侵吞入己。嗣經警於同日二十一時五十分許，在高雄市○○區○○路與林
    森路攔檢時查獲上情，並起出藍色手提袋一只，內有乙○○之國民身分證、健保
    卡、機車駕照、機車行照、機車保險卡、郵局提款卡等各一張、男用皮鞋一雙、
    ALCTEL行動電話一具、皮夾等物。
二、案經高雄市政府警察局刑警大隊移請臺灣高雄地方法院檢察署檢察官偵查起訴。
    理  由
一、本件訊之被告甲○○固坦承有於右揭時、地拾得藍色手提袋一只，內有乙○○國
    民身分證、健保卡、機車駕照、機車行照、機車保險卡、郵局提款卡等各一張、
    男用皮鞋一雙、ALCTEL行動電話一具、皮夾等情，惟矢口否認有何侵占犯行，辯
    稱：伊當日在上開地點用餐完畢欲離開之際，在餐桌底下發現該只手提袋，因該
    餐桌並無其他人用餐，認為是遺失物乃將之拾起，欲將該手提袋交予警方處理，
    嗣因載客之故而未及時處理此事，才在路上為警察攔檢而查獲上情云云。惟查：
    （一）被害人乙○○係於上開時地吃完東西離去後，才發覺手提袋忘了帶走，而
    折回飲食店尋找時，手提袋已不見等情，業據被害人於本院審理時指訴綦詳，復
    有贓物認領保管收據一紙附卷可稽，可證為警尋獲之物非被告竊取所得，而係被
    害人忘記取走致偶爾遺留失去持有之遺失物。（二）被告雖辯稱伊沒有撿到現金
    及門號卡，然被害人丟掉之財物當中尚有現金一千二百元及門號卡尚未尋獲，且
    被害人自離去至折返約五至十分鐘，時間堪稱短暫，他人實不可能於有旁人進出
    之飲食店內，公然翻動被害人之物品，致被害人之財物短缺，故被告拾獲之物件
    中應有現金及門號卡，堪以認定。（三）被告雖辯稱伊主觀上無不法所有之意圖
    云云，然查被告於拾得上開物件後，並未交給店方，或詢問在現場之人是否有人
    遺失物品，此業據被告於偵訊時陳明在卷，被告所為顯與常情不符，一般人豈有
    可能在未告知任何人之情形下逕自將手提袋攜離現場，足證被告是打算將拾獲之
    物據為己有，所以沒有告訴旁人及老闆，被告主觀上有不法所有之意圖堪以認定
    ；被告於本院審理時雖供稱有詢問他人，然被告當時與其女友唐芳鈴一起在飲食
    店內吃東西，唐芳鈴對於查獲之物之來源並不知道，此業據唐芳鈴於警訊中陳述
    綦詳，若被告有向在場之人詢問，其女友焉有不知之理，可證被告事後於本院之
    供訴不實在。（四）被告離開現場至警察查獲之時，已相隔二、三小時之久，豈
可能未經過任何派出所而無法處理此事，況當日被告係載其女友唐芳鈴至高雄市
    旗津區出遊，亦據唐芳鈴於警訊中陳述在卷，被告又如何能招攬乘客營業而棄唐
    芳鈴於不顧；退一步言，縱被告確有載客營運之事實，然依其所述：「我離開後
    就有人搭車要去高雄凱旋路瑞隆路口，後於八時十五分又到榮總接一個固定之客
    人到查獲地點，客人下車就被臨檢到了」等語，被告於載送二位客人中間應該有
    一個小時左右之空檔，被告大可將拾獲之物件送警處理，然被告並沒有交警處理
    ，可證其並不想將拾獲之物送給警方處理，益徵其有不法所有之意圖。綜上所述
    ，被告前揭所辯，均與事理常情不符，顯係事後圖卸之詞，委無足採，本件事證
    明確，被告犯行堪以認定。
二、核被告所為，係犯刑法第三百三十七條之侵占罪。公訴人認係犯刑法第三百二十
    一條第一項之竊盜罪，尚有未洽，應予變更。爰審酌被告事後飾詞狡辯，圖卸刑
    責，被害人財物尚未全部尋回，然損害尚屬輕微等情狀，量處如主文所示之刑，
    並諭知易服勞役之折算標準。
據上論斷，應依刑事訴訟法第二百九十九條第一項前段、第三百條、刑法第三百三十
七條，第四十二條第二項、罰金罰鍰提高標準條例第一條前段、第二條，判決如主文
。
本案經檢察官葉淑文到庭執行職務。
中      華      民      國    九十      年      四      月    二十六    日
                                    臺灣高雄地方法院刑事第三庭
                                        法  官  李  淑  惠
右正本證明與原本無異。
如不服本判決，應於判決送達後十日內，向本院提出上訴狀。
                                        書記官  馮  欽  鳳
中      華      民      國    九十      年      四      月    二十六    日


司法院資訊處製作；財團法人民間司法改革基金會備份。
